【裁判字號】    97,聲,1869
【裁判日期】    970528
【裁判案由】    返還提存物
【裁判全文】
臺灣臺北地方法院民事裁定              97年度聲字第1869號
聲  請  人    國泰世華商業銀行股份有限公司
法定代理人    甲○○
代  理  人    乙○○
上列聲請人與相對人瑞森國際股份有限公司等人間返還提存物事
件，本院裁定如下：
    主  文
聲請駁回。
    理  由
一、按金融機構概括承受或概括讓與者，準用金融機構合併法之
    規定；又金融機構為概括承受、概括讓與、分次讓與或讓與
    主要部分之營業及資產負債，或依同法第11條至第13條規定
    辦理者，債權讓與之通知得以公告方式代之，承擔債務時免
    經債權人之承認，不適用民法第297條及第301條之規定。金
    融機構合併法第18條第1項前段及第3項分別定有明文。查原
    告已經行政院金融監督管理委員會核准其於民國96年12月29
    日概括承受中聯信託投資股份有限公司（下稱中聯信託公司
    ）資產及全部營業，並以公告方式為債權讓與通知，有該委
    員會96年11月8日金管銀(六)字第09600482330號函可稽，則中
    聯信託有關本件擔保金之權利義務，由聲請人概括承受，合
    先敘明。
二、本件聲請意旨略以：中聯信託公司與相對人間因清償借款請
    求假扣押事件，前遵本院96年度裁全字第394號民事裁定為
    擔保假扣押，曾提供新臺幣310萬元為擔保金，並以本院96
    年度存字第892號提存事件提存在案；茲因已撤回假扣押執
    行，並聲請本院通知受擔保利益人即相對人行使權利而未行
    使，爰聲請發還前開提存物云云。
三、按訴訟終結後，供擔保人證明已定20日以上之期間，催告受
    擔保利益人行使權利而不行使者，法院應依供擔保人之聲請
    ，以裁定命返還其提存物，民事訴訟法第104條第1項第3款
    前段定有明文。前開規定，於其他依法令供訴訟上之擔保者
    準用之，並為同法第106條所規定。又按因假扣押或假處分
    所供之擔保，係為擔保受擔保利益人因不當假扣押或假處分
    所受損害而設。倘執行法院已依聲請或依職權依假扣押或假
    處分裁定實施假扣押或假處分之執行，則在執行法院撤銷其
    執行程序前，受擔保利益人所受損害仍可能繼續發生，損害
    額既未確定，自無強令其行使權利之理。故在假扣押或假處
    分所供之擔保，供擔保人依民事訴訟法第106條準用同法第1
    04條第1項第3款規定，聲請以裁定命返還其擔保金之場合，
    必待假扣押或假處分之執行程序已撤銷，始得謂與民事訴訟
    法第104條第1項第3款所定之「訴訟終結」相當，而得依該
    條款行使定期催告之權利（最高法院85年度台抗字第645號
    裁判意旨參照）。
四、經查，聲請人上開主張，雖據提出本院96年度裁全字第394
    號民事裁定、96年度存字第892號提存書及本院97年2月1日
    97年度聲字第450號函為證，惟經本院依職權調取96年度執
    全字第611號假扣押執行卷宗後，查無撤回假扣押執行之撤
    回狀，亦無假扣押執行命令遭撤銷之資料，自難逕謂假扣押
    執行程序對相對人之損害已確定不存在，揆諸上開說明，聲
    請人聲請返還其所提存之擔保物，於法即有未合，不能准許
    ，爰予駁回。
中    華    民    國    97    年    5     月    28    日
                  民事第六庭    法  官  許純芳
以上正本係照原本作成
如不服本裁定應於送達後10日內向本院提出抗告狀，並繳納抗告
費新臺幣1,000元
中    華    民    國    97    年    5     月    28    日
                                書記官  潘惠梅


司法院資訊處製作；財團法人民間司法改革基金會備份。
